【裁判字號】    97,消債更,120
【裁判日期】    980219
【裁判案由】    聲請更生程序
【裁判全文】
臺灣嘉義地方法院民事裁定           97年度消債更字第120號
聲  請  人  乙○○
上列當事人聲請消費者債務清理事件，本院裁定如下：
    主  文
債務人乙○○（身分證統一編號：Ｚ000000000號）自民國九十八
年二月十九日十時起開始更生程序。
命本院司法事務官進行本件更生程序。
    理  由
一、按債務人不能清償債務或有不能清償之虞者，得依本條例所
    定更生或清算程序，清理其債務，消費者債務清理條例第3
    條定有明文。再按債務人與金融機構協商成立者，不得聲請
    更生或清算。但因不可歸責於己之事由，致履行顯有重大困
    難者，不在此限；本條例施行前，債務人依金融主管機關協
    調成立之中華民國銀行公會會員辦理消費金融案件無擔保債
    務協商機制與金融機構成立之協商，準用前項之規定；債務
    人無擔保或無優先權之債務總額未逾新台幣1200萬元者，於
    法院裁定開始清算程序或宣告破產前，得向法院聲請更生；
    法院開始更生程序之裁定，應載明其年、月、日、時，並即
    時發生效力，同條例第151條第5、6項，第42條第1項及第45
    條第1項亦定有明文。
二、本件債務人主張其有不能清償債務情事，前雖曾依金融主管
    機關協調成立之中華民國銀行公會會員辦理消費金融案件無
    擔保債務協商機制，與最大債權銀行國泰世華銀行於民國95
    年6月29日成立協商，每月應償還新台幣（下同）2萬5,068
    元，惟債務人每月收入2萬4,000元，上開協商金額已超越債
    務人能力，而無法履行原協商方案，且其無擔保或無優先權
    之債務總額未逾1,200萬元，復未經法院裁定開始清算程序
    或宣告破產，爰向鈞院聲請更生等語。
三、經查，本件債務人所積欠之銀行債務為272萬8,626元，又前
    曾與國泰世華銀行成立協商，嗣於96年10月9日毀諾乙節，
    有債權人清冊、聯徵中心當事人查詢個人資料回覆書、協議
    書、無擔保債務還款計畫及國泰世華銀行民事陳述意見狀可
    稽，應堪信為真實。又債務人自陳與配偶甲○○合夥開設宏
    承鋼鋁門窗行，與甲○○所述相符，並有宏承鋼鋁門窗行營
    利事業登記證在卷可憑，甲○○復證稱：鋁門窗行每月利潤
    約6萬元等語，經調閱宏承鋁門窗行97年營業稅申報資料，
    整年度營業額為374萬1,131元（見南區國稅局嘉義縣分局〈
    下稱國稅局嘉義縣分局〉南區國稅嘉縣三字第0970024555號
    函），參酌鋁門窗業毛利率為百分之二十一（見國稅局嘉義
    縣分局南區國稅嘉縣一字第0980000830號函），宏承鋼鋁門
    窗行每月毛利應為6萬5,470元，與甲○○上開證述大致相符
    ，故本院認為債務人每月收入為3萬2,735元（計算式：65,
    470÷2＝32,735）。以本件債務人每月收入3萬2,735元，清
    償依前揭協商所應給付之金額2萬5,068元，僅餘7,667元，
    依行政院主計處公告之臺灣省96年度平均每人每月最低生活
    費用9,509元為準，顯然無法支應基本生活所需。是債務人
    主張其有不可歸責於己之事由，致履行前揭協商之清償方案
    顯有重大困難乙節，應可相信。此外，本件又查無債務人有
    同條例第6條第3項、第8條或第46條各款所定駁回更生聲請
    之事由存在，則債務人聲請更生，與法尚無不符，應予准許
    ，並依同條例第16條第1項之規定命司法事務官進行本件更
    生程序。爰裁定如主文。
中    華    民    國    98    年    2     月    19    日
              民事第一庭    法      官  張鶴齡
上為正本係照原本作成。
本件不得抗告。
本裁定已於98年2月19日10時公告。
中    華    民    國    98    年    2     月    19    日
                            書  記  官  馮澤文


司法院資訊處製作；財團法人民間司法改革基金會備份。
